【裁判字號】    95,豐簡上,533
【裁判日期】    951011
【裁判案由】    違反動產擔保交易法
【裁判全文】
臺灣臺中地方法院刑事判決           95年度豐簡上字第533號
上  訴  人
即  被  告  乙○○
上列上訴人即被告因違反動產擔保交易法案件，不服本院豐原簡
易庭95年度豐簡字第458號中華民國95年7月26日第一審判決（聲
請簡易判決處刑書案號：臺灣臺中地方法院檢察署95年度偵字第
5690號），提起上訴，本院管轄之第二審合議庭判決如下：
    主    文
上訴駁回。
乙○○緩刑參年。
    理    由
一、本案經本院審理結果，認第一審簡易判決認事用法及量刑均
    無不當，應予維持，並引用第一審判決書記載之事實、證據
    及理由（如附件）。
二、上訴人即被告（下稱被告）乙○○行為後，刑法及刑法施行
    法業於民國九十四年二月二日經總統以華總一義字第０九四
    ０００一四九０一號令修正公布，並於九十五年七月一日施
    行。按行為後法律有變更者，適用行為時之法律，但行為後
    之法律有利於行為人者，適用最有利於行為人之法律，現行
    刑法第二條第一項定有明文。此條規定乃與刑法第一條罪刑
    法定主義契合，而貫徹法律禁止溯及既往原則，係規範行為
    後法律變更所生新舊法律比較適用之準據法，是刑法第二條
    本身雖經修正，但刑法第二條既屬適用法律之準據法，本身
    尚無比較新舊法之問題，應一律適用裁判時之現行刑法第二
    條規定以決定適用之刑罰法律，先予辨明。又以本次刑法修
    正之比較新舊法，應就罪刑有關之共犯、未遂犯、想像競合
    犯、牽連犯、連續犯、結合犯，以及累犯加重、自首減輕暨
    其他法定加減原因（如身分加減）與加減例等一切情形，本
    於統一性及整體性原則，綜其全部罪刑之結果而為比較，亦
    有最高法院九十五年度第八次刑庭會議決議可資參照。經查
    ：
（一）動產擔保交易法第三十八條之罪，其罰金部分之法定刑得
      科或併科銀元六千元以下罰金，因罰金罰鍰提高標準條例
      第一條前段規定，提高二倍，為得科銀元一萬二千元以下
      之罰金。而刑法第三十三條第五款修正為：「主刑之種類
      如下：五、罰金：新臺幣一千元以上，以百元計算之」，
      此項規定，依刑法第十一條前段規定，同時適用於動產擔
      保交易法，故依修正後之法律，動產擔保交易法第三十八
      條之罪所得科處之罰金刑最高為銀元一萬二千元、最低為
      新臺幣一千元，然依被告行為時之刑罰法律，即罰金罰鍰
      提高標準條例第一條前段規定之提高倍數二倍及修正前刑
      法第三十三條第五款規定之罰金最低額一元計算，則動產
      擔保交易法第三十八條之罪所得科處之罰金最高額為銀元
      一萬二千元，最低額為銀元二元，若換算為新臺幣，最低
      額為新臺幣六元。因此，比較上述修正前、後之刑罰法律
      ，以被告行為時關於科處罰金刑之法律較有利於被告。
（二）刑法第四十一條第一項前段規定，於九十四年一月七日修
      正、九十五年七月一日施行前之規定為：「犯最重本刑為
      五年以下有期徒刑以下之刑之罪，而受六個月以下有期徒
      刑或拘役之宣告，因身體、教育、職業、家庭之關係或其
      他正當事由，執行顯有困難者，得以一元以上三元以下折
      算一日，易科罰金。」；又被告行為時之易科罰金折算標
      準，修正前罰金罰鍰提高標準條例第二條（現已刪除）規
      定，就其原定數額提高為一百倍折算一日，則本件被告行
      為時之易科罰金折算標準，應以銀元一百元、二百元、三
      百元折算一日，經折算為新臺幣後，應以新臺幣三百元、
      六百元、九百元折算為一日。修正施行後之規定則為：「
      犯最重本刑為五年以下有期徒刑以下之刑之罪，而受六個
      月以下有期徒刑或拘役之宣告者，得以新臺幣一千元、二
      千元或三千元折算一日，易科罰金。」比較修正前後之易
      科罰金折算標準，以被告行為時關於易科罰金之規定，較
      有利於被告。
（三）綜合上述各條文修正前、後之比較，揆諸前揭最高法院決
      議及修正後刑法第二條第一項前段、後段規定之「從舊、
      從輕」原則，被告自應適用其行為時之法律，即修正前刑
      法之相關規定、罰金罰鍰提高標準條例第一條前段及修正
      前罰金罰鍰提高標準條例第二條規定，予以論處。
三、核被告所為，係犯動產擔保交易法第三十八條之動產擔保交
    易之債務人，意圖不法利益將標的物出質罪。原審以本案事
    證明確，依刑事訴訟法第四百四十九條第一項前段、第四百
    五十四條第二項，動產擔保交易法第三十八條，刑法第二條
    第一項前段、第十一條前段、修正前刑法第四十一條第一項
    前段，罰金罰鍰提高標準條例第一條前段（原審誤載為修正
    前）、修正前罰金罰鍰提高標準條例第二條，現行法規所定
    貨幣單位折算新台幣條例第二條，逕以簡易判決量處被告拘
    役五十日，並諭知易科罰金之折算標準，其認事用法並無違
    誤，量刑亦屬妥適，上訴人上訴並未具體指摘原審判決有何
    違誤，為無理由，應予駁回。另刑法第七十四條關於緩刑之
    規定，於九十四年一月七日修正、九十五年七月一日施行，
    修正前第七十四條第一款規定為：「受二年以下有期徒刑、
    拘役或罰金之宣告，而有左列情形之一，認為以暫不執行為
    適當者，得宣告二年以上五年以下之緩刑，其期間自裁判確
    定之日起算：一、未曾受有期徒刑以上刑之宣告者。」；修
    正後移列為第七十四條第一項第一款，規定：「受二年以下
    有期徒刑、拘役或罰金之宣告，而有下列情形之一，認以暫
    不執行為適當者，得宣告二年以上五年以下之緩刑，其期間
    自裁判確定之日起算：一、未曾因故意犯罪受有期徒刑以上
    刑之宣告者。」。而犯罪在新法施行前，裁判在新法施行後
    ，緩刑之宣告，應適用新法第七十四條之規定（最高法院九
    十五年五月二十三日九十五年度第八次刑事庭會議決議參照
    ）。查被告前未曾受有期徒刑以上刑之宣告，此有臺灣高等
    法院被告前案紀錄表一件在卷可按，其因一時失慮，偶罹刑
    典，事後已坦承犯行，深具悔意，且已與告訴人裕融公司成
    立和解，有和解書一紙附卷可稽，告訴代理人甲○○於本院
    審理時亦當庭表示願意給被告自新之機會，有本院審判筆錄
    在卷足參，被告經此刑之宣告後，應知警惕而無再犯之虞，
    本院因認暫不執行其刑為當，併予宣告緩刑三年，以啟自新
    。
四、被告經合法傳喚，均無正當理由而不到庭，爰均不待其陳述
    ，逕行判決。
據上論斷，應依刑事訴訟法第四百五十五條之一第一項、第三項
、第三百六十八條、第三百七十一條，刑法第七十四條第一項第
一款，判決如主文。
中    華    民    國    95    年    10    月    11    日
                  刑事第十庭    審判長法  官  郭瑞祥
                                      法  官  黃家慧
                                      法  官  黃炫中
上正本證明與原本無異。
本件不得上訴。
                                      書記官  黃珮華
中    華    民    國    95    年    10    月    11    日


司法院資訊處製作；財團法人民間司法改革基金會備份。
